【裁判字號】    99,抗,1754
【裁判日期】    991126
【裁判案由】    除權判決
【裁判全文】
臺灣高等法院民事裁定                  99年度抗字第1754號
抗  告  人  南山人壽保險股份有限公司中壢分公司
法定代理人  楊政勳
代  理  人  褚玉茹
抗告人因聲請除權判決事件，對於中華民國99 年9月24日臺灣桃
園地方法院99 年度除字第485號所為裁定，提起抗告，本院裁定
如下：
    主  文
原裁定廢棄。
    理  由
一、抗告人於原法院聲請意旨略以：抗告人因不慎遺失抗告人於
    民國(以下同)99年3月4日簽發付款人為臺灣中小企業銀行中
    壢分行、面額新臺幣3,132元之AY0000000號之支票（以下稱
    系爭支票）乙紙，經原法院以99 年度司催字第302號裁定公
    示催告在案，抗告人已依公示催告之裁定，99年5月5日刊登
    於自由時報(應為太平洋日報)，申報權利之期間屆滿，未據
    申報、主張權利；為此，求為聲請就系爭支票為除權之判決
    等語。
二、原法院略以：抗告人聲請就系爭支票為除權判決，惟查抗告
    人聲請原法院公示催告所檢附票據掛失止付之通知書，其遺
    失者為同發票人、發票日、同面額之「AW0000000 」號支票
    ，而非系爭支票，因認系爭支票尚難謂已經合法公示催告之
    程序，不生公示催告效力，抗告人聲請就系爭支票為除權判
    決，於法不合等由，裁定駁回抗告人之聲請。
三、抗告意旨略以：抗告人於99 年4月21日填載票據掛失止付通
    知書，雖將系爭支票票號誤載為「AW0000000」 ，惟原法院
    99 年度司催字第302號裁定准予公示催告者為系爭支票，且
    已經抗告人於99年5月5日刊登於太平洋日報（聲請意旨誤載
    為自由時報），申報權利之期間亦已屆滿，應已生公示催告
    之效力，不因票據掛失止付通知書誤載票號而受影響等語。
四、按：公示催告，聲請人得於申報權利之期間已滿後三個月內
    ，聲請為除權判決，民事訴訟法第545條第1項前段定有明文
    ；本件抗告人因不慎遺失系爭支票乙紙，經原法院以99年度
    司催字第302 號裁定公示催告在案，抗告人已依公示催告之
    裁定，99年5月5日刊登於太平洋日報，有原法院99年度司催
    字第302號公示催告卷、及太平洋日報乙件在卷（原審卷第8
    頁）足稽；公示催告之申報權利期間已於99年9月5日屆滿，
    抗告人於99 年9月10日向原法院聲請就系爭支票為除權之判
    決，經核與上揭法條之規定，尚無不合。
五、原法院以抗告人聲請公示催告所檢附之票據掛失止付通知書
    ，將系爭支票票號誤載為「AW0000000 」為由，裁定駁回抗
    告人之聲請，固非無見；惟查「掛失止付通知書」係發票人
    、或執票人依據「票據掛失止付處理規範」之規定，為通知
    付款人就遺失之支票停止付款所製作之文書，其目的無非係
    在保障自己之票據上權利，充其量亦僅為聲請公示催告之證
    明文件，尚難認係民事訴訟法第539 條以下有關公示催告程
    序規定之要件，原法院持以駁回抗告人之聲請，非無可議；
    抗告意旨持以指摘原法院之裁定不當，求予廢棄，非無理由
    ，應由本院予以廢棄。
六、次按：「除權判決前之言詞辯論期日，應並通知已申報權利
    之人。」、「法院就除權判決之聲請為裁判前，得依職權為
    必要之調查。」民事訴訟法第545條第2 項、第546條分別定
    有明文。查系爭支票為原法院裁定准予公示催告，有無申報
    權利人，自應由原法院依前揭法條規定予以調查審認，案經
    本院予以廢棄，自應發回原法院另為適法之處理，以昭折服
    。
七、據上論結，本件抗告為有理由，依民事訴訟法第492條第1項
    之規定，裁定如主文。
中    華    民    國    99    年    11    月    26    日
                    民事第四庭
                        審判長法  官  李錦美
                              法  官  鍾任賜
                              法  官  陳博享
正本係照原本作成。
不得再抗告。
中    華    民    國    99    年    11    月    26    日
                              書記官  鄭靜如

司法院資訊處製作；財團法人民間司法改革基金會備份。
